臺灣高等法院刑事判決
108年度上訴字第3883號
上  訴  人  陳建瑋
即  被  告          


選任辯護人  李進成  律師
上列上訴人即被告因違反毒品危害防制條例案件，不服臺灣臺北
地方法院108年度訴字第541號，中華民國108年11月1日第一審判
決（起訴案號：臺灣臺北地方檢察署108年度偵字第7402號、108
年度毒偵字第1304號）提起上訴，判決如下：
    主    文
上訴駁回。
    犯罪事實
一、陳建瑋基於販賣第二級毒品、販賣第三級毒品以營利犯意，
    實行下列行為：
（一）於不詳時、地，以不詳方式取得第二級毒品甲基安非他命
      ，再以附表編號9、10磅秤及分裝包，秤重分裝。民國108
      年3月6日8時55分許（起訴書記載「7時許」應予更正）在
      臺北市○○區○○○路0段000號永春捷運站3號出口附近，交付
      0.8公克（起訴書記載「1公克」應予更正）甲基安非他命
      予洪魁駿並收取價金新臺幣（下同）2000元，完成交易。
      因下述犯罪事實（二）犯行經警查獲而查得上情。
（二）108年3月12日某時，在新北市○○區○○○路00巷00弄0號，向
      年籍不詳、綽號「你有free style嗎」成年男子，以每包
      350元價格購入附表編號1、2、5含第三級毒品成分毒品咖
      啡包、即溶包；含相同成分之毒品咖啡包、即溶包8包（
      此部分未扣案）而非法持有，伺機販賣。108年3月17日20
      時許，以所持附表編號3行動電話連結網際網路，在微信
      通訊軟體「雙北禁廣告得語音支援」網路聊天室，以暱稱
      「看屁」、帳號「zhenjianwei7829」刊登「雙北橘子、
      彩虹、小惡魔（圖示）要的私，數量有限」販賣含第三級
      毒品成分之毒品咖啡包、即溶包訊息，向不特定多數人兜
      售。臺北市政府警察局信義分局五分埔派出所員警於當日
      執行網路巡邏發現販毒訊息，於同日20時39分許與陳建瑋
      聯繫，達成約定，以高於陳建瑋販入價格之每包450元，
      交易第三級毒品咖啡包20包。108年3月18日凌晨0時30分
      許，陳建瑋前往約定地點臺北市○○區○○○路0段000號前與
      喬裝買家之員警進行交易，經員警對陳建瑋駕駛之ATX-25
      53號牌車輛（起訴書記載「5223」應予更正）鳴笛並表明
      身分而查獲，因而未遂。
二、陳建瑋經警逮捕，當場於其所駕駛上述車內扣得附表編號1
    、2、3之物，並帶同警方前往臺北市○○區○○街00號5樓527室
    陳建瑋居所，經同意搜索，扣得附表編號4-10相關物品。
三、案經臺北市政府警察局信義分局報請臺灣臺北地方檢察署檢
    察官偵查起訴。
    理  　由
一、本院審理範圍，僅限於被告上訴之販毒第二級毒品罪、販賣
    第三級毒品罪未遂，即原判決主文第一、三項部分。　　
二、證據能力：
（一）被告以外之人於審判外之陳述，雖不符前4條規定，而當
      事人於審判程序同意作為證據，法院審酌該言詞或書面陳
      述作成之情況，認為適當者，得為證據。當事人、代理人
      或辯護人於法院調查證據時，知有第159條第1項不得為證
      據之情形，而未於言詞辯論終結前聲明異議者，視為有前
      項同意。刑事訴訟法第159條之5第1項、第2項明文規定。
      被告以外之證人於警詢、偵查之證述，經依法踐行調查證
      據程序，檢察官、被告及辯護人均知有該證詞，而不爭執
      各項證據之證據能力，且未於言詞辯論終結前聲明異議，
      審酌證人筆錄作成之情況，並無在非自由意志情況下所為
      陳述，認為適當，依刑事訴訟法第159條之5第2項規定，
      具有證據能力。
（二）其餘憑以認定被告犯罪事實之非供述證據，查無違反法定
      程序取得之情，依同法第158條之4規定反面解釋，均有證
      據能力。
三、認定犯罪事實所憑證據及理由：
（一）被告陳建瑋對於犯罪事實均坦白承認，核與證人即購毒者
      洪魁駿之證述相符（偵卷一第367至373、386頁）並有員
      警林啟裕職務報告（毒偵卷第167頁）微信通訊軟體話紀
      錄及手機擷圖（偵卷一第133至139、141至145頁）、扣押
      物品照片（毒偵卷第123至125、127頁，偵卷一第121至12
      3、125頁）附表編號1、2、5所示鑑定書；扣案附表編號3
      行動電話、附表編號1、2、5含第三級毒品成分咖啡包、
      即溶包、扣案附表編號9、10磅秤、分裝包可憑。足認被
      告任意性自白與事實相符，可以採信。
（二）販毒屬於違法重罪犯行，若無利可圖，應無甘冒被嚴查重
      懲風險，平白無償提供毒品。因此，毒品交易除非另有反
      證非出於營利犯意，尚難因無法查得買進、賣出之差價，
      即得推諉無營利意圖（最高法院100年度台上字第5078號
      判決參照）被告自白販賣第二級毒品予洪魁駿（偵卷一第
      432頁）且坦承以每包350元向綽號「你有free style嗎」
       購入毒品咖啡包，並以每包450元賣出（偵卷一第178、1
      80、182頁）足證被告販毒從中賺取價差，具有營利意圖
      。
（三）綜上，事證明確，被告上述販毒犯行可以認定，應依法論
      科。
四、論罪：
（一）犯罪事實一㈡犯行，被告先在微信通訊軟體聊天室刊登販
      賣第三級毒品訊息，由警方佯裝買家與被告聯繫，並約定
      毒品交易數量、價格及地點，被告依約攜帶毒品前往交易
      。顯然被告具有販賣第三級毒品故意，並已著手實行販毒
      構成要件行為，雖因喬裝買家之員警實際上並無購買毒品
      真意，並即表明身分予以查獲而未遂，仍應以販賣毒品罪
      未遂論處（最高法院107年度台上字第2233號判決參照）
      。
（二）核被告就犯罪事實欄一㈠所為，係犯毒品危害防制條例第4
      條第2項販賣第二級毒品罪；犯罪事實欄一㈡所為，違犯同
      條例第4條第6項、第3項販賣第三級毒品罪未遂。販毒之
      前持有第二級毒品之低度行為，吸收於高度販賣犯行，不
      另論罪。
（三）所犯兩罪，犯意各別，行為互異，應分論併罰。
（四）被告曾因多件施用毒品犯行，分別判處有期徒刑4月、3月
      、2月、3月、5月確定，定應執行刑有期徒刑1年2月確定
      ，108年2月11日執行完畢，有本院被告前案紀錄表可憑。
      5年內，故意再犯有期徒刑以上，毒品危害防制條例之罪
      ，皆累犯，足證刑罰反應力薄弱，除法定刑無期徒刑部分
      外，均依刑法第47條第1項規定，加重其刑。
（五）犯罪事實欄一㈡所為未遂犯行，依刑法第25條第2項規定，
      減輕其刑。
（六）被告於偵審中均自白，皆依毒品危害防制條例第17條第2
      項規定減輕、遞減輕刑罰。
（七）關於本案有無毒品危害防制條例第17條第1項供出毒品來
      源因而查獲共犯或正犯之減刑事實，原審曾經函詢臺北市
      政府警察局信義分局，經函覆：「經查陳建瑋供述之相關
      事證尚無情資可特定劉儼浩、郭若婷為正犯或共犯…，本
      分局將持續蒐證，如發現不法，再行函請憑辦。」並經本
      院再次函詢：「二、經犯嫌陳建瑋供述渠毒品來源皆為劉
      儼浩，經本分局五分埔派出所員警連日跟監埋伏，並於其
      住處蒐證，均未發現不法情事或可疑人士進出。三、查劉
      儼浩前因涉嫌恐嚇取財罪嫌，為台中市政府警察局第四分
      局持台中地方法院核發之搜索票前往劉民住處搜索，無查
      扣任何違禁物。四、綜上所述，尚無查獲劉民有涉嫌毒品
      危害防制條例罪嫌。」有臺北市政府警察局信義分局108
      年8月27日北市警信分刑字第1083023978號函、109年2月4
      日北市警信分刑字第1093000953號函（原審卷第127頁、
      本院卷第157頁）可憑。並無證據足以證明本案具有毒品
      危害防制條例第17條第1項減刑事由。　　　
（八）刑法第59條酌量減刑，必須犯罪另有特殊原因與環境，客
      觀上足以引起一般同情，認為即使宣告法定最低度刑度仍
      嫌過重，才有適用；至於犯罪動機、手段或犯後態度良好
      等情狀，僅屬從輕量刑標準（最高法院97年度台上字第21
      3號、99年度台上字第5999號判決參照）被告雖然坦承犯
      行；但所犯兩罪均已依毒品危害防制條例第17條第2項規
      定減刑，法定最輕本刑已降為有期徒刑3年6月。被告之前
      案紀錄共17頁，幾乎都是毒品危害防制條例犯行，扣案毒
      品、用具，數量、總類繁多，並無客觀上足以引起一般同
      情之特殊原因與環境，難認可堪憫恕。被告請求依刑法第
      59條規定減刑，不應准許。　　
五、駁回上訴維持原判決之理由：
（一）原審依毒品危害防制條例第4條第2項、第4條第6項、第3
      項、第17條第2項、第19條第1項，刑法第11條，第25條第
      2項、第47條第1項、第38條第1項、第38條之1第1項前段
      、第3項規定，審酌被告有多項毒品前案，素行不佳，竟
      助長毒品流通，經警查獲，不僅未知錯悔過，反而駕車衝
      撞警方偵防車，參酌坦承犯行，販毒數量及預期獲利，自
      述高中肄業、從事版模工程、月入5、6萬元、未婚、無子
      、需扶養母親及其犯罪動機、目的、手段等一切情狀，論
      處被告犯販賣第二級毒品罪、販賣第三級毒品罪未遂，均
      累犯，各處有期徒刑3年7月、1年10月，並敘明：犯罪事
      實一㈠犯罪所得2000元，應依刑法第38條之1第1項前段、
      第3項規定沒收，於全部或一部不能沒收或不宜執行沒收
      時，追徵其價額；扣案附表編號3行動電話，屬於供犯罪
      事實一㈡所用之物，有通訊軟體微信對話紀錄及手機擷圖
      可憑（偵卷一第133至139頁）依毒品危害防制條例第19條
      第1項規定沒收；扣案附表編號9、10磅秤、分裝包，屬於
      被告用供犯罪事實一㈠犯行所用，已經被告坦承（原審卷
      第160頁）依毒品危害防制條例第19條第1項規定沒收；扣
      案附表編號1、2、5毒咖啡包，均含第三級毒品硝甲西泮
      、4-甲基甲基卡西酮成分，屬於違禁物，均依刑法第38條
      第1項規定宣告沒收；盛裝上述毒品之外包裝共22個，無
      法完全與毒品析離，應併與盛裝之第三級毒品宣告沒收。
      原判決關於上訴部分，認事用法均無不合。
（二）被告上訴意旨略以：供出上游，應適用毒品危害防制條例
      第17條第1項規定減刑。坦承犯行，請斟酌被告犯後態度
      及犯罪情節，依刑法第59條減刑，從輕量處3年有期徒刑
      。經查：
　１、被告雖然供出上手，但所述是否與事實相符，仍須經由調
      查，依證據認定。本案並無毒品危害防制條例第17條第1
      項減刑事由，並且不符合刑法第59條減刑要件，已如前述
      。
  ２、量刑輕重屬於法院職權行使，原審不論被告販毒種類、數
      量、工具多寡，因被告坦承犯行，依毒品危害防制條例第
      17條第2項，對於法定最輕本刑均為7年以上有期徒刑之罪
      ，皆以7年有期徒刑為最高基準，向下寬減其刑；所為皆
      構成累犯，具有法定加重事由，就被告販賣第二級毒品罪
      、販賣第三級毒品未遂犯行，分別量處有期徒刑3年7月、
      1年10月，應認已經最大幅度減刑。被告請求量處3年有期
      徒刑，並無理由，應予駁回。　　
據上論斷，依刑事訴訟法第368條，判決如主文。
本案經檢察官楊舒雯提起公訴，檢察官侯名皇到庭執行職務。
中　　華　　民　　國　　109 　年　　3 　　月　　18　　日
                      刑事第二庭審判長法　官  周盈文
　　　　　　　　　　　　　　　　      法　官  錢建榮
　　　　　　　　　　　　　　　        法　官  郭豫珍
以上正本證明與原本無異。
如不服本判決，應於收受送達後20日內向本院提出上訴書狀，其
未敘述上訴之理由者並得於提起上訴後20日內向本院補提理由書
（均須按他造當事人之人數附繕本）「切勿逕送上級法院」。
                                      書記官  高楚安
中　　華　　民　　國　　109 　年　　3 　　月　　18　　日

附錄：本案論罪科刑法條全文 　
毒品危害防制條例第4條
製造、運輸、販賣第一級毒品者，處死刑或無期徒刑；處無期徒
刑者，得併科新臺幣 2 千萬元以下罰金。
製造、運輸、販賣第二級毒品者，處無期徒刑或 7 年以上有期
徒刑，得併科新臺幣 1 千萬元以下罰金。
製造、運輸、販賣第三級毒品者，處 7 年以上有期徒刑，得併
科新臺幣 7 百萬元以下罰金。
製造、運輸、販賣第四級毒品者，處 5 年以上 12 年以下有期
徒刑，得併科新臺幣 3 百萬元以下罰金。
製造、運輸、販賣專供製造或施用毒品之器具者，處 1 年以上
7 年以下有期徒刑，得併科新臺幣 1 百萬元以下罰金。
前五項之未遂犯罰之。

附表：扣案物明細
編號                 物品名稱 鑑定報告 備    註 1 （毒品咖啡包10包）含第三級毒品硝甲西泮、4-甲基甲基卡西酮成分之褐色粉末10包（與編號5合併送鑑，驗前總淨重115.92公克、取樣1.40公克、驗餘總淨重114.52公克；4-甲基甲基卡西酮之驗前總純質淨重2.31公克、硝甲西泮純度未達1%無法據以估算（總）純質淨重） 內政部警政署刑事警察局108年6月3日刑鑑字第1080036291號鑑定書（偵卷二第41至43頁） 於被告駕駛之ATX-2553號牌車輛查扣 2 （毒品即溶包10包）含第三級毒品硝甲西泮、4-甲基甲基卡西酮成分之紅色粉末2袋、深紫色粉末8袋（紅色粉末2袋：驗前總淨重16.9620公克、取樣0.8707公克、驗餘總淨重16.0913公克、純度低於1%不計算毒品之純質淨重；深紫色粉末8袋：驗前總淨重63.6150公克、取樣0.9131公克、驗餘總淨重62.7019公克、純度低於1%不計算毒品之純質淨重） 交通部民用航空局航空醫務中心108年4月30日航藥鑑字第0000000、0000000Q號毒品鑑定書（偵卷一第523頁、第527頁） 同上 3 智慧型粉色背殼行動電話1支（內含門號0000000000號SIM卡1張，IMEI：000000000000000號） ------------------------------- 同上 4 （梅片6粒）含第二級毒品甲基安非他命成分之橘色藥錠6粒（驗前總淨重5.67公克、取樣0.02公克、驗餘總淨重5.65公克） 臺北市政府警察局108年北市鑑毒字第96號鑑定書（偵卷一第453頁） 於臺北市○○區○○街00號5樓527室被告居所查扣 5 （毒咖啡包2包）含第三級毒品硝甲西泮、4-甲基甲基卡西酮成分之褐色粉末2包（與編號1合併送鑑，驗前總淨重115.92公克、取樣1.40公克、驗餘總淨重114.52公克；4-甲基甲基卡西酮之驗前總純質淨重2.31公克、硝甲西泮純度未達1%無法據以估算（總）純質淨重） 內政部警政署刑事警察局108年6月3日刑鑑字第1080036291號鑑定書（偵卷二第41至43頁） 同上 6 （大麻1塊）含第二級毒品大麻成分之黃綠色植株1袋（驗前總淨重0.3720公克、取樣0.0072公克、驗餘總淨重0.3648公克） 交通部民用航空局航空醫務中心108年4月15日航藥鑑字第0000000號毒品鑑定書（偵卷一第471頁） 同上 7 （愷他命1包）含第三級毒品愷他命成分之黃色結晶1袋（驗前總淨重3.6320公克、取樣0.0166公克、驗餘總淨重3.6154公克、純質淨重3.4795公克） 交通部民用航空局航空醫務中心108年4月30日航藥鑑字第0000000、0000000Q號毒品鑑定書（偵卷一第523頁、第527頁） 同上 8 （甲基安非他命1包）含第二級毒品甲基安非他命成分之白色透明晶體1包（驗前總淨重3.12公克、取樣0.01公克、驗餘總淨重3.11公克） 臺北市政府警察局108年北市鑑毒字第96號鑑定書（偵卷一第453頁） 同上 9 磅秤2台 ------------------------------ 同上 10 分裝包1袋 ------------------------------ 同上 11 （吸食器1組）經乙醇沖洗後，檢出第二級毒品甲基安非他命成分 交通部民用航空局航空醫務中心108年4月15日航藥鑑字第0000000號毒品鑑定書（偵卷一第471頁） 同上 12 吸食器1組 ------------------------------  13 K卡K盤1組 ------------------------------ 同上